臺灣高等法院臺南分院刑事判決　　　　　　九十一年度上訴字第一二七七號　 Ｃ
　　　上　訴　人　臺灣台南地方法院檢察署檢察官
　　　被　　　告　甲　○　○
右上訴人因違反毒品危害防治條例案件，不服臺灣臺南地方法院九十一年度訴字第六
六七號中華民國九十一年九月三十日第一審判決（起訴案號：臺灣臺南地方法院檢察
署九十一年度偵字第五九三號、第六○六號，併辦案號：臺灣高雄地方法院檢察署九
十一年度毒偵字第六一二○、五一五四號、臺灣臺南地方法院檢察署九十一年度毒偵
字第一四一八、一五八九號），提起上訴，本院判決如左：
      主      文
原判決撤銷。
甲○○連續施用第一級毒品，處有期徒刑玖月；又連續施用第二級毒品，處有期徒刑
陸月。應執行有期徒刑壹年貳月。
      事      實
一、甲○○前因施用毒品案件，經依台灣高雄地方法院以八十九年度毒聲字第六二三
    九號裁定送觀察、勒戒後，認無繼續施用毒品之傾向，經台灣高雄地方法院檢察
    署檢察官於八十九年九月二十日，以八十九年度毒偵字第五一七一號案件處分不
    起訴確定。復因自九十年二月中旬某日起，在台南市○○路二五二五樓之五等地
    ，連續施用第一級毒品海洛因及第二級毒品安非他命犯行，經原審法院以九十年
    度毒聲字第七０九號裁定送勒戒所觀察、勒戒後，認有繼續施用毒品之傾向，經
    原審法院以九十年度毒聲字第一九二二號裁定送強制戒治，於戒治滿三個月後，
    復經原審法院以九十一年度毒聲字第三二五號裁定停止戒治，所餘戒治期間交付
    保護管束。惟甲○○仍不知悔改，竟於保護管束期間，分別基於施用第一級毒品
    海洛因之概括犯意及施用第二級毒品安非他命之犯意，於九十一年四月一日下午
    ，在台南市○○路朋友住處，分別以針筒注射及吸食器燒烤生煙之方式施用第一
    級毒品海洛因及第二級毒品安非他命一次；甲○○復於九十一年四月十二日前二
    至三日內之不詳時間（四月九日或十日），在上開地點，施用第一級毒品海洛因
    一次。嗣分別於九十一年四月三日及同年月十二日至臺灣台南地方法院檢察署觀
    護人室報到，經觀護人採尿送驗第一次分呈嗎啡及安非他命陽性反應。第二次則
    僅呈嗎啡陽性反應。又於九十一年八月二十九日二十三時許，在高雄市○○路七
    五號十樓一○二八號房內分別吸食海洛因及安非他命各一次，分別經高雄縣警察
    局鳳山分局、臺南監獄臺南分監採尿送驗呈嗎啡及安非他命陽性反應。
二、案經台南地方法院檢察署檢察官簽分偵查起訴及臺灣高雄地方法院檢察署檢察官
    、臺灣臺南地方法院檢察署檢察官移送併辦。
      理      由
一、訊據被告甲○○對於右揭時地連續施用第一級毒品海洛因二次及第二級毒品安非
    命一次之事實坦承不諱，且其前後二次經觀護人、高雄縣警察局鳳山分局及臺南
    監獄臺南分監採集之尿液檢體，經送鑑驗結果，分別均呈嗎啡陽性反應（按海洛
    因係由嗎啡經化學合成而製得，經注射進入人體後，因代謝分解成嗎啡，因此施
    打海洛因後，由尿液中檢驗結果仍為嗎啡反應）、安非他命陽性反應，有台灣檢
    驗科技股份有限公司濫用藥物尿液檢驗報告二紙、高雄縣政府衛生局煙毒尿液檢
    驗成績書一紙、長榮管理學院確認報告一紙在卷可稽，故被告確有於上開時地施
    用第一級毒品海洛因及第二級毒品安非他命之情，應堪認定。再被告前於八十九
    年間及九十年間分因違反毒品危害防制條例案件，前後經觀察勒戒經不起訴處分
    及強制戒治，現仍在強制戒治期間，此有台灣高等法院被告全國前案紀錄表一紙
    在卷供參，是其本件犯行為三犯毒品危害防制條例案件，亦足認定。
    綜上，本案事證明確，被告犯行洵堪認定，自應依法論科。
二、另按甲基安非他命經口服投與後約百分之七十於二十四小時內自尿液中排出，約
    百分之九十於九十六小時內自尿液中排出，甲基安非他命之檢出與其投與方式、
    投與量、個人體質、採尿時間及檢測儀器之精密度等諸多因素有關，惟依上開資
    料推斷，最長不可能超過四日，有行政院衛生署藥物食品檢驗局八十一年二月八
    日（八一）藥檢壹字第○○一一五六號函一紙可稽。又海洛因係嗎啡經化學合成
    之半人工合成品，藥（毒）性較低於嗎啡，故於施用海洛因之煙毒嫌犯尿液中，
    可檢出嗎啡煙毒反應。再有關文獻報導：海洛因經注射入人體後，約八０％於二
    十四小時內可自尿中排出，一般而言，尿液能否驗出嗎啡陽性反應，與其投與量
    、投與途徑、採尿時間、個人體質及檢驗方法之靈敏度有關，國外曾有文獻報導
    注射六豪克之海洛因鹽酸鹽，其代謝嗎啡之平均可檢出時限約為二十六小時（最
    低檢出量為三００ＮＧ＼ＭＬ）。嗎啡經注射人體後，九０％以上於二十四小時
    自尿中排出，國外曾有文獻報導注射二十毫克之嗎啡硫酸鹽，其嗎啡之平均可檢
    出時限約為四十五小時（最低檢出量三００ＮＧ＼ＭＬ），此也經行政院衛生署
    食品檢驗局以八十一年九月八日以（八一）藥檢壹字第八一一四八八五號函示在
    案。臺灣高雄地方法院檢察署檢察官及臺灣臺南地方法院檢察署檢察官分別以臺
    灣高雄地方法院檢察署九十一年度毒偵字第六一二○號、第五一五四號及臺灣臺
    南地方法院檢察署九十一年度毒偵字第一四一八號、第一五八九號移送本院併案
    審理之部分，經查被告在九十一年八月三十日十六時許，在高雄市○○路七十五
    號十樓一０二八號房為經警查獲，且被告自承於同年八月二十九日二十三時許，
    有混合施用第一級毒品海洛因及第二級毒品安非他命，當日即同年年八月三十日
    經警採尿後送檢呈嗎啡及甲基安非他命陽性反應，復於同年九月一日被告入臺南
    看守所時，亦經採尿送檢，該尿液亦呈安非他命、甲基安非他命、嗎啡陽性反應
    ，其採尿間隔約僅二日，再以被告於此期間，或為檢警偵訊、或為移送看守所、
    戒治所，當無施用毒品之機會，此二次採尿應屬同一施用毒品行為所致，而為同
    一案件，又此部分雖未據起訴，但此部分與已起訴且論罪部分，有連續犯之裁判
    上一罪關係，應為起訴效力所及，本院自應依法併予審理，附此敘明。
三、查海洛因與安非他命依其成癮性、濫用性及對社會危害性之程度，已為毒品危害
    防制條例第二條第二項第一款、第二款分別列為第一級毒品與第二級毒品。核被
    告所為，係犯毒品危害防制條例第十條第一項之施用第一級毒品罪及同條例第十
    條第二項之施用第二級毒品罪。又被告施用時非法持有第一級毒品海洛因、第二
    級毒品安非他命之低度行為，已分別為其施用之高度行為所吸收，均不另論罪。
    被告先後三次施用第一級毒品海洛因、二次施用第二級毒品安非他命之犯行，時
    間緊接，方法相同，各觸犯犯罪構成要件相同之罪名，顯係基於概括犯意反覆實
    施，為連續犯，應各依刑法第五十六條連續犯之規定論以一罪，並依法加重其刑
    。被告所犯上開二罪間，犯意各別，行為互異，應予分論併罰。
四、原審判決認併辦部分僅以被告之自白及扣案之毒品為依據，且經遍查卷證並未見
    有毒品之鑑定報告書附卷，無積極證據足以認定扣案物品為檢察官所指之第二級
    毒品安非他命，而單憑被告之自白，自不足為被告有罪之依憑，乃將該併辦退回
    檢察官另行依法處理。惟查，被告自承有混合施用第一級毒品海洛因及第二級毒
    品安非他命，且有高雄縣政府衛生局煙毒尿液檢驗成績書一紙、長榮管理學院確
    認報告一紙在卷足憑，故檢察官雖未將上開扣案物品送驗，惟被告確有施用第一
    級毒品海洛因、第二級毒品安非他命犯行足堪認定，檢察官上訴意旨指稱原判決
    未及審酌併辦部分，為有理由，自應由本院將原判決撤銷改判。爰審酌被告施用
    毒品之犯行，在性質上乃屬對自我身心健康之自戕行為，尚未嚴重破壞社會秩序
    、侵害他人權益，然其前因施用毒品經送觀察勒戒及強制戒治後，猶不思戒絕革
    除惡習，再為本件犯罪，顯未因前所受之觀察勒戒及強制戒治處分而記取教訓及
    被告犯後坦承犯行等一切情狀，各量處如主文所示之刑，並定其應執行之刑。
五、據上論結，應依刑事訴訟法第三百六十九條第一項前段、第三百六十四條、第二
    百九十九條第一項前段，毒品危害防治條例第十條第一項、第二項，刑法第十一
    條前段、第五十六條、第五十一條第五款，判決如主文。
本案經檢察官王碧霞到庭執行職務。
中    華    民    國      九十一      年      十二      月    十六      日
                                  臺灣高等法院臺南分院刑事第四庭
                                      審判長法官  陳    義    仲
                                            法官  楊    子    莊
                                            法官  宋    明    蒼
右正本證明與原本無異。
施用第一級毒品部分如不服本判決，應於判決送達後十日內向本院提出上訴狀，其未
敘述理由者並應於提出上訴狀後十日內向本院補提理由書（應附繕本)。
                                          書記官  余    素  美
中      華      民      國    九十一    年     十二     月    十七      日
附錄法條：
毒品危害防制條例第十條：
施用第一級毒品者，處六月以上五年以下有期徒刑。
施用第二級毒品者，處三年以下有期徒刑。
